【裁判字號】    99,易,176
【裁判日期】    990816
【裁判案由】    妨害公務
【裁判全文】
臺灣高雄地方法院刑事判決               99年度易字第176號
公  訴  人  臺灣高雄地方法院檢察署檢察官
被      告  丙○○
選任辯護人  許龍升律師
上列被告因妨害公務案件，經檢察官提起公訴（98年度偵字第12
63號），本院判決如下：
      主  文
丙○○犯違背查封效力罪，處拘役肆拾日，如易科罰金以新臺幣
壹仟元折算壹日。
      事  實
一、丙○○因承租南和興產股份有限公司（下稱南和興產公司）
    所有之坐落高雄市三民區○○○段三小段3715、3715之1 、
    3715之2 地號土地（下稱本案土地）與萬利通股份有限公司
    （下稱萬利通公司）間有民事糾紛，嗣經萬利通公司向本院
    訴請丙○○拆屋還地有案（萬利通公司請求丙○○將本案土
    地之地上物拆除，並將土地返還萬眾股份有限公司〈下稱萬
    眾公司〉，由萬利通公司代位受領部分，業經臺灣高等法院
    高雄分院98年度上更(二)字第8 號民事判決勝訴確定在案〈本
    院案號：95年度457 號〉），並經聲請本院對本案土地為95
    年度裁全字第12815 號假處分裁定：丙○○對該土地，於本
    院95年度457 號拆屋還地案確定前，不得搭建地上物等語，
    經本院以95年度執全字第6059號案件為保全執行，並於95年
    10月12日，在上開地號土地上，張貼揭示公告上開裁定；另
    經聲請本院對本案土地為95年度裁全字第14529 號假處分裁
    定為：丙○○對該土地，於本院95年度457 號拆屋還地案確
    定前，禁止為任何處分行為（含出借第三人設置地上物、競
    選總部、辦公處所等行為）等語，亦經本院以95年度執全字
    第67 06 號案件為保全執行，並於95年11月22日，在上開地
    號土地上，張貼揭示公告上開裁定。然丙○○明知上開法院
    張貼公告上開執行命令，竟於上揭假處分之執行，基於違背
    查封效力之犯意，仍於97年4 月26日起，將本案土地出租予
    他人擺設攤販，並設置貨櫃屋，且於貨櫃屋內設置廟宇，而
    為違背公務員查封效力之行為。嗣乙○○發現丙○○於97年
    4 月26日起有流動攤販、貨櫃屋等地上物之設置，萬利通公
    司始知上情。
二、案經乙○○、萬利通公司告發臺灣高雄地方法院檢察署檢察
    官偵查起訴。
    理  由
甲、證據能力之認定：
    按被告以外之人於審判外之陳述，雖不符刑事訴訟法第159
    條之1 至之4 等4 條之規定，然若當事人於審判程序中同意
    作為證據，法院審酌該言詞陳述或書面陳述作成時之情況，
    認為適當者，亦得為證據；又當事人、代理人或辯護人於法
    院調查證據時，知有刑事訴訟法第159 條第1 項不得為證據
    之情形，而未於言詞辯論終結前聲明異議者，視為有前項之
    同意，同法第159 條之5 定有明文。此立法意旨在於傳聞證
    據未經當事人之反對詰問予以核實，原則上先予排除。惟若
    當事人已放棄反對詰問權，於審判程序中表明同意該等傳聞
    證據可作為證據；或於言詞辯論終結前未聲明異議，基於尊
    重當事人對傳聞證據之處分權，及證據資料愈豐富，愈有助
    於真實發見之理念，且強化言詞辯論主義，使訴訟程序得以
    順暢進行，上開傳聞證據即應認具有證據能力。查本案所引
    用之證據資料，其中各項言詞或書面傳聞證據部分，縱無刑
    事訴訟法第159 條之1 至第159 條之4 或其他規定之傳聞證
    據例外情形，亦經檢察官、被告丙○○（下稱被告）及辯護
    人表示意見，並已知上述證據乃屬傳聞證據，惟於本院審判
    程序對其證據能力均不爭執，依同法第159 條之5 第2 項規
    定，已擬制同意其有證據能力，且本院審酌該等傳聞證據作
    成時之狀況，並無不宜作為證據之情形，且與待證事實具有
    關聯性，均應認於本案有證據能力。
乙、實體方面：
一、訊據被告固坦承有持續在本案土地設置貨櫃，出租他人擺設
    攤位之事實，惟矢口否認有為違背查封效力之行為，並辯稱
    ：貨櫃屋並不是固定物，隨時可以移走，且我於90年1 月1
    日開始承租，就開始將該土地出租他人於週六、日擺設攤位
    ，並無違背查封效力云云。
二、經查：
  (一)被告與告發人萬利通公司因本案土地使用問題發生民事糾紛
    ，萬利通公司遂向本院兩度聲請對南和興產公司所有之本案
    土地為假處分，經本院先後於95年9 月27日、11月3 日以95
    年度裁全字第12815 、14529 號裁定准許，嗣萬利通公司於
    提供擔保金後，向本院聲請對本案不動產為假處分保全執行
    ，經本院分別95年10月12日、11月22日至本案土地，將公告
    張貼揭示於該土地而為查封之標示等情，除為被告所不否認
    外，並經本院依職權調閱本院95年度執全字第6059、6706號
    案卷核閱屬實，且有前述公告張貼揭示之照片在卷可憑（本
    院審易卷第36、37、41頁），堪認屬實。復以證人甲○○亦
    即被告所諮詢之律師於本院審理時證稱：被告曾持上開兩份
    裁定前去詢問法律意見等語（本院卷第58、60頁），是被告
    已知上開假處分裁定之情事，堪以認定。
  (二)告發人乙○○於警詢時證稱：被告自97年4 月26日起即在本
    案土地於每週六、日大量設置流動攤販、平日置有大型貨櫃
    屋等地上物等語（他4250卷第56頁），證人甲○○亦於本院
    審理時證稱：於97年4 月25日移置本案土地之被告所使用貨
    櫃中有放有神佛等語（本院卷第57頁），佐以97年4 月26日
    拍攝之現場照片有供眾多攤販使用（他4250卷第12頁）、97
    年5 月29日拍攝之現場照片有放置鐵架圍欄及攤販所放置物
    品（他4250卷第13頁）、97年7 月1 日拍攝之現場照片有開
    始放置貨櫃（他4250卷第27頁）、97年7 月2 日拍攝之現場
    照片有繼續放置貨櫃（他4250卷第27頁）、97年7 月3 日拍
    攝之現場照片有增蓋遮陽棚、被告亦在現場（他4250卷第29
    、30頁）等情形、及有置放貨櫃之近距離拍攝現場照片（他
    4250卷第82至84頁）、置放貨櫃中放有神壇之近距離拍攝現
    場照片（他4250卷第100 、101 頁）、南和興產公司97年6
    月13日函文（致函萬利通公司稱近期發覺本案土地被人擅自
    違法搭建貨櫃屋並設置攤販）等相關事證附卷可稽，參以被
    告於警詢及本院審理時自承其於97年6 月開始陸續擺放地上
    物、於每週六、日有出租他人擺設攤販之情（他4250卷第53
    頁、本院審易卷第21頁），已見被告有於97年4 月26日起，
    將本案土地出租予他人擺設攤販，並設置貨櫃屋，且於貨櫃
    屋內設置廟宇，而為違背公務員查封效力之客觀行為無訛。
  (三)又被告於本案土地上放置貨櫃屋及設置地上物之行為，因違
    反本院95年度裁全字第12815 、14529 號假處分裁定，在執
    行效力發生後，顯已有變動土地上狀態之行為，所放置之貨
    櫃，依照片所示，其體積及重量均非屬一般人力可逕行移動
    之物品，且非得使用吊車機具即難加以搬遷（被告係以吊車
    將貨櫃吊至所在位置），而鐵柱部分更係以螺絲固定在土地
    上，均與單純堆放物品之情形顯不相同，各該地上物之放置
    現狀，或難以人力加以移動，或以物件加強固定於土地上，
    其性質已非屬臨時性敷設之狀態，且被告又將之交由第三人
    設攤營業使用，則就本件執行名義內容所稱「不得搭建地上
    物」及「禁止為任何處分（含出借第三人設置地上物、競選
    總部、辦公處所」之定義及意涵而言，自應有所違背等情，
    亦經本院98年審聲字第131 號民事裁定審認在案（偵1263卷
    第21、22頁），復有上揭現場照片足稽，顯見被告所為實與
    上開裁定內容有所抵觸甚明，被告所為貨櫃屋等物並非固定
    物之辯解，自不足取。
  (四)被告雖以其曾諮詢律師相關法律問題，避免違反假處分效力
    之情詞置辯（本院審易卷第23頁），惟查：
    1.按除有正當理由而無法避免者外，不得因不知法律而免除
      刑事責任，刑法第16條前段定有明文。被告明知本案土地
      已有上揭假處分裁定內容，竟於上該假處分裁定執行後，
      仍為前述違背公務員查封效力之行為，主觀上有犯罪之故
      意，至為灼明，縱使其有不瞭解所為有違反查封效力之情
      ，僅其個人不瞭解刑法法律規範而已，尚不得以此而脫免
      其刑事責任；又被告既曾以此法律問題詢問律師，可見被
      告亦知悉所為顯有違法之可能，且被告前曾因違反建築法
      之相類似案情遭本院96年度易字第1294號判決判處拘役30
      日有案，有該判決及該案案卷在卷可稽（他4250卷第8、9
      頁、本院審易卷第46至71頁），自當更加謹慎所為，本無
      從以其不知法律為辯。
    2.再者，證人甲○○於本院審理時亦證稱：被告問可否再買
      貨櫃放置物品，我依個人法律見解說固定在地上會有地上
      物問題，故買來貨櫃若不固定在地上，敗訴的話也很快遷
      走，依我個人意見認為貨櫃放著並非建築物不是定著物，
      如果別人要土地，被告只要搬走即可，且南和興公司也同
      意被告搬移云云（本院卷第58、59頁），惟所謂南和興產
      公司確否同意被告置放其貨櫃等物，僅係證人甲○○之個
      人推測之詞，並無實據可稽，且南和興產公司已將本案土
      地出租予萬利通公司、萬眾公司，自無從代替有使用該土
      地權限之出租人同意被告使用土地之理；抑且證人甲○○
      於當庭查看97年5 月1 日照片，查知沒有遮陽網，稱：可
      能是我記錯了（本院卷第61頁），當庭查看98年12月28
      日照片，亦稱：我無法回答（本院卷第61頁），當庭查看
      98年6 月4 日照片，又稱：我無法回答，據我所知那個地
      方是做停車場等語（本院卷第61頁），已見證人甲○○所
      認知之情狀，與現場真實狀況有所差距，且對所發生之真
      正狀況並非詳細瞭解，所為法律意見自非絕對無誤；抑且
      ，被告諮詢證人甲○○並無告知要設置上揭照片中之遮陽
      欄及釘至在地上之欄杆，亦無告明要調多少貨櫃屋到該土
      地等語（本院卷第62頁），可知被告在詢問律師相關問題
      時，對若干事實亦有所隱瞞，此對於證人甲○○所提供法
      律意見之正確性，顯有重大之影響，再佐以本案招商、訂
      製貨櫃、資金之運籌均無法於短期內一蹴可幾，亦明被告
      本案所為已有定見、早已著手、勢在必行，方只提出有利
      之相關事實，冀圖取得律師有利之法律意見為其背書；此
      外，觀諸證人甲○○所為證述其所為之法律意見一再遊移
      於法律邊緣，企圖為被告使用本案土地取得開脫之詞，甚
      至證稱：另案廣告看板是用中鋼弓字型的鋼骨固定（本院
      卷第63頁），而對自己所撰之辯護意旨狀記載「陳春生所
      搭建竹『木架』招牌」（本院審易卷第47頁），亦推稱：
      這是一部分而已，當事人告訴我是竹竿我就照這樣寫云云
      （本院卷第63頁），當可知其因僅圖為有利被告利益之方
      面思考，難免有偏頗之處，自無法僅執此據為有利被告之
      認定，是亦難認被告主觀上有何誤認其有權使用本案土地
      之難以避免之正當理由。從而，被告所辯前揭情詞，自不
      足採信。
  (五)至本院95年度執全字第6059號司法事務官所為之裁定（本院
    卷第244 頁），所持設置貨櫃及福德正神廟非屬執行名義所
    指搭建地上物之見解，業經本院98年度審聲字第131 號民事
    裁定廢棄在案（本院卷第33、34頁），被告雖提起抗告、再
    抗告，亦均經臺灣高等法院98年度抗字第147 號、最高法院
    98年度台抗字第663 號等民事裁定駁回在案（本院卷第35至
    38頁），況且該裁定係於98年2 月23日即被告於97年4 月26
    日為本件犯行後所為，本無從逆推執為被告已為犯行並未違
    法之理由，且該裁定之認定未能斟酌地上物之性質亦有未合
    ，是被告自無從執該裁定中之理由為本件犯行之藉詞；且被
    告亦未舉出其得合法使用本案土地之相關事證，又萬利通公
    司請求被告將本案土地地上物拆除，並將土地返還萬眾公司
    ，由萬利通公司代位受領部分，復經臺灣高等法院高雄分院
    98年度上更(二)字第8 號民事判決勝訴確定在案，有該判決附
    卷可稽（本院卷第80至93頁），是亦無從為有利被告之審酌
    ，均此併敘。
  (六)綜上所述，本件證據明確，已可證明被告有事實欄所載違背
    查封效力之犯行，自應依法論科。
三、論罪科刑：
  (一)按刑法第139 條規定「損壞、除去或污穢公務員所施之封印
    或查封之標示，或為違背其效力之行為」之處罰，係保障其
    封印及查封效力，指不侵及封印之印文及記章，而實施保全
    中之不應為之一切行為而言，而此條有3 種類型：(1)僅損壞
    、除去或污穢而未為違背其效力；(2)損壞、除去或污穢等行
    為且為違背其效力；(3)不損壞、除去或污穢等行為，而僅為
    違背其效力，均係處罰之客體。是以違背查封效力之行為係
    就封印或標示之實際效力之妨害，雖不侵及封印或標示之外
    觀，但卻使封印或標示喪失其查封之效力，仍就該行為予以
    處罰，此觀之該條之立法理由及司法院院解字第3936號之解
    釋甚明。亦即該條規定違背查封效力罪，所保護之法益為國
    家法益，即為維護法院查封之公信力而制訂處罰之規定，其
    構成要件為「為違背其效力之行為」，不以損壞或污穢封印
    為必要，只須債務人為違反查封效力之行為，即與構成要件
    相當，至於查封效力應以查封執行名義所載為準。查本院民
    事執行處依據本院95年度裁全字第12815 、14529 假處分裁
    定實施查封，查封效力依該裁定所載前揭內容，核其目的在
    於暫定法律關係狀態，即暫先保護萬利通公司之權益不受侵
    犯，是被告雖未撕毀查封標示，揆以前述說明，仍係違背前
    開裁定內容之查封效力無訛。
  (二)核被告所為，係犯刑法第139 條違背查封效力罪。本院審酌
    被告前已有相類似之違反建築法前科犯行，仍無視國家公權
    力，猶仍再犯，雖其係因與告發人萬利通公司間有民事訴訟
    糾紛，尚未終了，始將本案土地有所處置，希冀獲取收入，
    復以本案民事訴訟已告確定，萬利通公司所生損害非淺，應
    予非難，被告否認犯行，難認有悛悔之意，態度非佳，並慮
    及其犯罪動機、目的在貪圖使用本案土地牟利，及其除違反
    建築法及賭博罪外並無其他前科，有臺灣高等法院被告前案
    紀錄表在卷可考（本院卷第4 頁），素行尚可，暨檢察官具
    體求刑有期徒刑8 月（本院卷第305 頁）略嫌過重等一切情
    狀，量處被告拘役40日，並諭知得易科罰金之折算標準，以
    資懲儆。
據上論斷，應依刑事訴訟法第299 條第1 項前段，刑法第139 條
、第41條第1 項前段，刑法施行法第1 條之1 第1 項、第2 項前
段，判決如主文。
本案經檢察官丁○○到庭執行職務。
中    華    民    國    99    年    8     月    16    日
                  刑事第八庭    法  官  林建鼎
以上正本證明與原本無異。
如不服本判決應於收受本判決後10日內向本院提出上訴書狀，並
應敘述具體理由，如未敘述上訴理由者，應於上訴期間屆滿後20
日內補提理由書狀於本院（均須按他造當事人之人數附繕本）「
切勿逕送上級法院」。
告訴人或被害人如對於本判決不服者，應具備理由請求檢察官上
訴，其上訴期間之計算係以檢察官收受判決正本之日期為準。
中    華    民    國    99    年    8     月    16    日
                                書記官  蔡蓓雅
附錄本判決論罪科刑法條：
刑法第139條
損壞、除去或污穢公務員所施之封印或查封之標示，或為違背其
效力之行為者，處 1 年以下有期徒刑、拘役或 3 百元以下罰金
。
刑法施行法第1 條之1：
中華民國94年1 月7 日刑法修正施行後，刑法分則編所定罰金之
貨幣單位為新臺幣。
94年1 月7 日刑法修正時，刑法分則編未修正之條文定有罰金者
，自94年1 月7 日刑法修正施行後，就其所定數額提高為30倍。
但72年6 月26日至94年1 月7 日新增或修正之條文，就其所定數
額提高為3 倍。

司法院資訊處製作；財團法人民間司法改革基金會備份。
